臺灣高等法院刑事裁定
110年度抗字第1806號
抗  告  人  臺灣桃園地方檢察署檢察官
受  刑  人  鄭冠宏




具  保  人  林惟承


上列抗告人因沒入保證金案件，不服臺灣桃園地方法院中華民國
110年10月22日裁定（110年度聲字第3339號），提起抗告，本院
裁定如下：
    主  文
原裁定撤銷，發回臺灣桃園地方法院。                    
    理  由
一、原裁定意旨略以：本案受刑人鄭冠宏前因毒品危害防制條例案件，經抗告人即聲請人臺灣桃園地方檢察署檢察官指定保證金新臺幣（下同）4 萬元，由具保人林惟承繳納現金後，將受刑人予以釋放。嗣該案經原審法院以109 年度訴字第1249號判決受刑人應執行有期徒刑3 年6 月確定，移送執行時，雖經向受刑人陳明之居所為送達，並依具保人之住居所通知具保人後，受刑人未於指定期日到案，具保人亦未帶同受刑人到庭，且經拘提受刑人未獲。然依警員至受刑人居所拘提未果之報告書所載，查訪結果為受刑人未實際居住該處，堪認受刑人於聲請人送達執行傳票時，有應受送達之住所及所在地不明情事，應依刑事訴訟法第59條第1 款規定為公示送達，始生合法送達之效力。然遍閱全卷並無聲請人對受刑人為公示送達執行傳票之憑證，因認聲請人對受刑人之合法送達程序並非完備，尚難遽認受刑人已有逃匿事實，不得逕以其逃匿而裁定沒入具保人之保證金，故駁回聲請人之聲請等語。
二、抗告意旨略以：本件受刑人所陳報之戶籍地為新竹市北區戶
    政事務所，然個人事實上並無法居住在戶政事務所，自無法
　　對該地址為送達；另受刑人陳報實際居住地址為桃園市○○
　　區○○○000巷00○0號，此外並無其他居所地址。而受刑人
　　明知身繫違反毒品危害防制條例案件，亦知本件有具保人繳
    納保證金4萬元為其擔保，卻未將戶籍遷入實際居所地或陳報
    新址，使檢察官執行傳喚之文書無從送達，縱以公示送達
　　亦難達實際通知受刑人到案執行之效果，堪認受刑人顯有逃
    避案件執行之逃匿事實。原裁定以本件執行傳票未公示送達難
    認已合法送達乙節，認無從裁定沒入保證金，與上開法條就
    沒入保證金僅需被告有逃匿事實已足之規定相違，請將原裁定
    撤銷，更為適當合法之裁定等語。
三、按具保之被告逃匿者，應命具保人繳納指定之保證金額，並
    沒入之；不繳納者，強制執行；保證金已繳納者，沒入之；
    依刑事訴訟法第118條規定沒入保證金時，實收利息併沒入
    之；又前開沒入保證金，以法院之裁定行之，刑事訴訟法第
    118條第1項、第119條之1第2項、第121條第1項定有明文。
四、經查：
　㈠受刑人因毒品危害防制條例案件，經臺灣桃園地方檢察署檢
    察官准以4萬元交保，由具保人出具現金4萬元之保證金後，
    將受刑人釋放；受刑人嗣因上開案件，經臺灣桃園地方法院
    109年度訴字第 1249號判決應執行有期徒刑3年10月確定，
    有109年4月10日國庫存款收款書（存單號碼：刑字第000000
    00）影本、上開判決及本院被告前案紀錄表各1份在卷足憑
    。嗣檢察官向受刑人陳報之居所（桃園市○○區○○路000巷 00
    弄0號）傳喚被告於110年8月25日到案執行，因未獲會晤本
    人亦無受領文書之同居人或受僱人，而在同年月6日將該送
    達文書寄存於桃園市平鎮分局平鎮派出所，並制作送達通知
    書黏貼於受送達人住居所門首，以為送達；另通知具保人應
    偕受刑人到庭，無正當理由不到庭，將沒入保證金 ，110年
    8月4日經具保人本人簽收；以上有臺灣桃園地方檢察署送達
    證書在卷可佐。惟受刑人並未到案執行，臺灣桃園地方檢察
    署檢察官乃於110年9月1日核發拘票，命警員至受刑人陳報
    之居所拘提受刑人，然仍無法拘提到案，經臺灣桃園地方檢
    察署於110年10月29日發布通緝在案，有拘票及警員拘提未
    獲報告書、臺灣桃園地方檢察署110年10月29日桃檢俊執丁
    緝字第4483號通緝書、本院被告前案紀錄表附卷可佐。
　㈡原裁定雖以警員拘提未獲報告書之記載，認受刑人於前述執
    行通知寄存送達時之住居所不明，應以公示送達為之始為合
    法。然依拘提報告書及現場照片所示，警員執行拘提時間為
    110年9月16日，距前開寄存送達時間已逾1月；查訪鄰長亦
    表示受刑人確曾居住該處然已搬離等語，是僅足為受刑人曾
    經住居該處，嗣於110年9月16日之前遷離之證明，尚難據以
    推翻同年8月6日之寄存送達效力。佐以該案判決亦於110年4
    月20日寄存送達於同一地址後，經受刑人前往寄存之派出所
    領取，有原審送達證書及桃園市政府警察局平鎮分局平鎮派
    出所受託法院（地檢署）寄存司法文書郵件登記簿影本可稽
    ；而受刑人於原審另案（110年度訴字第252號毒品危害防制
    條例案件）亦陳報同一居所，經臺灣桃園地方法院於110年9
    月7日判決後，經被告即本案受刑人提起上訴，110年11月10
    日由原審裁定命其補正上訴理由，有該判決及裁定可憑。因
    認被告除在110年9月16日經警拘提無著外，其在檢察官之執
    行通知送達時，是否處於住居所未明之狀態，顯有未明。
　㈢從而，本件受刑人究係逃匿抑或未經合法送達而未到案執行
    ，猶有未明。原審逕認執行通知未合法送達，恐有違誤。檢
    察官以受刑人逃匿，依前揭規定聲請沒入具保人所繳納之保
    證金4萬元及利息，是否於法無據，仍有再予斟酌之餘地。
    抗告意旨以原裁定逕認檢察官聲請不合沒入保證金要件，指
    摘原裁定不當，非無理由，應由本院將原裁定撤銷，並為兼
    衡當事人之審級利益，發回原法院詳查後，另為適法之處理
    。
據上論斷，應依刑事訴訟法第413條前段，裁定如主文。
中　　華　　民　　國　　110 　年　　11　　月　　29　　日
                  刑事第六庭    審判長法　官    劉方慈
                                      法　官    許曉微
                                      法　官    朱嘉川
以上正本證明與原本無異。
如不服本裁定，應於收受送達後5日內向本院提出再抗告狀。
                                      書記官    陳韻如
中　　華　　民　　國　　110 　年　　11　　月　　29　　日